高雄高等行政法院簡易判決　　　　　　　　　　　　　　九十三年度簡字第八號
　　原　　　告　甲○○○
　　訴訟代理人　丙○○
　　被　　　告　雲林縣政府
　　代　表　人　乙○○　縣長
　　訴訟代理人　丁○○
右當事人間因耕地三七五租約事件，原告不服內政部中華民國九十二年十一月六日台
內訴字第０九二０００七一五六號訴願決定，提起行政訴訟。本院判決如左：
　　主  文
原告之訴駁回。
訴訟費用由原告負擔。
　　事實及理由
一、原告起訴主張略以：按原告為坐落雲林縣西螺鎮○○段一一四二地號三七五租約
    耕地之持分共有人，乃政府機關以行政權規範耕地三七五租約相關事宜，而系爭
    耕地之「耕地主要作物正產品全年收穫總量之標準」，歷年來政府均未調查稻穀
    實際產量，率以保佃政策為由而未加調整，即有不當。申言之，自民國（下同）
    四十年耕地三七五減租條例實施以來，臺灣耕地稻穀單位面積年產量，已由四十
    年每公頃平均每期產量二、四五八公斤，增加至九十年每公頃平均每期產量五、
    五九一公斤，產量已增加一倍有餘，且同為耕地租金計算依據之土地法定地價，
    數十年來已調高數倍，然被告竟忽視環境變遷，拒絕調整系爭耕地「耕地主要作
    物正產品全年收穫總量之標準」，顯有違公正公平之原則云云，而求為撤銷原處
    分及訴願決定，並請求判命被告依原告九十二年三月十日及六月十八日之申請作
    成重為評定耕地主要作物正產品全年收穫總量標準之行政處分。被告答辯則以：
    查，系爭耕地之「耕地主要作物正產品全年收穫總量之標準」，已由被告所屬耕
    地租佃委員會一致決定，基於經濟景氣及農業政策等相關因素，尊重雲林縣西螺
    鎮公所之評議決定，「耕地主要作物正產品全年收穫總量之標準」仍維持現狀，
    其地租額評定不予調整之結論，並報奉內政部准予備查，被告乃據以九十二年七
    月十日府地權字第九二０００六四八一四號函通知原告，並無不合等語，而求為
    判決駁回原告之訴。
二、按「耕地地租租額，不得超過主要作物正產品全年收穫總量千分之三百七十五；
    原約定地租超過千分之三百七十五者，減為千分之三百七十五；不及千分之三百
    七十五者，不得增加。」；「耕地主要作物正產品，全年收穫總量之標準，由各
    鄉（鎮、市、區）公所耕地租佃委員會，按照耕地等則評議報請直轄市或縣（市
    ）政府耕地租佃委員會評定後，報內政部備查。」分別為行為時耕地三七五減租
    條例第二條第一項及第四條所明定。查，本件原告為坐落雲林縣西螺鎮○○段一
    一四二地號三七五租約耕地之持分共有人，於九十二年三月十日向被告耕地租佃
    委員會申請調查耕地主要作物正產品全年收穫總量，案經被告以九十二年五月二
    十九日九二府地權字第九二０００四六八四五號函請雲林縣西螺鎮公所重新辦理
    評議，西螺鎮公所租佃委員會乃於九十二年五月三十日第二次會議決議：維持現
    狀，並函請被告評定。原告則於同年六月十八日再次向被告申請准予到會說明相
    關資料，嗣被告耕地租佃委員會九十二年六月二十日會議決議：「耕地主要作物
    正產品全年收穫總量之標準」仍維持現狀，其地租額評定以不予調整為宜等語，
    並將會議決議報請內政部備查，經內政部以九十二年七月八日台內地字第０九二
    ００一００七二號函同意備查。被告乃據以依九十二年七月十日府地權字第九二
    ０００六四八一四號函復雲林縣西螺鎮公所，並副知原告「耕地主要作物正產品
    全年收穫總量之標準」仍維持現狀，地租額不予調整等情。上開事實有兩造陳述
    在卷，並有雲林縣私有耕地租約、原告申請書、被告耕地租佃委員會評定會議紀
    錄、被告前揭府地權字第九二０００六四八一四號函等附卷可稽，應堪信實。
三、經查，參諸卷附雲林縣政府及鄉（鎮、市、區）公所租佃委員會組織規程，被告
    耕地租佃委員會係由包括地方公正人士、農會理事長、地政主管、佃農委員、自
    耕農委員及地主委員等人所組成，其對於「耕地主要作物正產品全年收穫總量之
    標準」應否調整之評定係基於客觀專業知識，經由合意方式作成決議。除其評定
    過程有未遵守相關之程序，或其判斷、評定有顯然違法或不當之情形，否則法院
    應尊重其判斷（參見吳庚，行政法之理論與實用，增訂八版，九十二年八月，頁
    六八七之註五十九；及最高行政法院九十一年度判字第一三九六號判決參照）；
    即應認耕地租佃委員會對於「耕地主要作物正產品全年收穫總量之標準」之評定
    具有判斷餘地。是本件兩造關於系爭土地地租額應否調整之爭議，既經被告耕地
    租佃委員會於九十二年六月二十日召開會議，審酌當時經濟環境及農業政策，作
    成決議：「耕地主要作物正產品全年收穫總量之標準」仍維持現狀，其地租額評
    定以不予調整等情，有該會議紀錄影本附卷可稽；而被告耕地租佃委員會之組織
    及會議評定情形並無任何顯然違法之處，是關於其評定結果，即應認具有判斷餘
    地，本院自應予以尊重。則被告據以作成前揭九十二年七月十日府地權字第九二
    ０００六四八一四號函，即通知原告不予調整系爭耕地之「耕地主要作物正產品
    全年收穫總量之標準」之行政處分，於法即無違誤。原告所訴各節，尚難採據。
四、綜右所述，本件原告主張既無可採，則被告耕地租佃委員會作成「耕地主要作物
    正產品全年收穫總量之標準」仍維持現狀之評定，嗣報請內政部同意備查，被告
    並據以依前揭府地權字第九二０００六四八一四號函通知原告，符合法定程序，
    並無不合。訴願決定予以維持，亦無違誤。原告提起本件訴訟，為無理由，應予
    駁回。並不經言詞辯論程序。另本件事證已臻明確，其餘攻擊防禦方法與判決結
    果不生影響，不予贅述，附此敘明。
五、據上論結，本件原告之訴為無理由，爰依行政訴訟法第二百三十三條第一項、第
    二百三十六條、第一百九十五條第一項後段、第九十八條第三項前段，判決如主
    文。
中　　　華　　　民　　　國    九十三　　年　  　三　　　月　　二十三　　日
                              高雄高等行政法院第三庭
                                          法      官    林 石 猛
右為正本係照原本作成。
如不服本判決，應於送達後二十日內，向本院提出上訴狀並表明上訴理由，如於本判
決宣示後送達前提起上訴者，應於判決送達後二十日內補提上訴理由書（須按他造當
事人人數附繕本）。
提起上訴應預繳送達用雙掛號郵票七份（每份三十四元）。
中　　　華　　　民　　　國    九十三　　年　  　三　　　月　　二十三　　日
                                          法院書記官    李 建 霆
附註：
行政訴訟法第二百三十五條（第一項、第二項）：
對於適用簡易程序之裁判提起上訴或抗告，須經最高行政法院之許可。
前項許可，以訴訟事件所涉及之法律見解具有原則性者為限。
